【裁判字號】    99,台上,6876
【裁判日期】    991104
【裁判案由】    違反毒品危害防制條例
【裁判全文】
最高法院刑事判決            九十九年度台上字第六八七六號
上  訴  人  台灣高等法院台中分院檢察署檢察官
被      告  甲○○
上列上訴人因被告違反毒品危害防制條例案件，不服台灣高等法
院台中分院中華民國九十八年五月五日第二審判決（九十七年度
上訴字第二一０二號，起訴案號：台灣彰化地方法院檢察署九十
五年度偵續字第九０號），提起上訴，本院判決如下：
    主  文
上訴駁回。
    理  由
按刑事訴訟法第三百七十七條規定：上訴於第三審法院，非以判
決違背法令為理由，不得為之。是提起第三審上訴，應以原判決
違背法令為理由，係屬法定要件。如果上訴理由書狀所指摘原判
決違法情事，顯與法律規定得為第三審上訴理由之違法情形，不
相適合時，均應認其上訴為違背法律上之程式，予以駁回。本件
原審經審理結果，認為被告甲○○違反毒品危害防制條例之犯行
明確，因而撤銷第一審之科刑判決，於為刑法新舊比較後，改判
仍論被告以共同販賣第一級毒品罪，處有期徒刑七年六月；共同
連續販賣第二級毒品罪，處有期徒刑七年六月；及各為相關從刑
之宣告，主刑部分定應執行有期徒刑十三年。已詳敘其調查、取
捨證據之結果及憑以認定犯罪事實之心證理由。並就被告否認犯
行之供詞及其所辯各語認非可採，予以論述及指駁。從形式上觀
察，原判決尚無足以影響判決結果之違背法令情形存在。檢察官
上訴意旨略稱：(1)被告販賣毒品時駕駛之車牌號碼五六九一－Ｈ
Ｑ黑色自用小客車（下稱系爭小客車），為其所有，經其供明在
卷，既係被告供販賣毒品犯罪所用之物，原判決疏未依毒品危害
防制條例第十九條第一項前段、第三項規定併予宣告沒收，有不
適用法則之可議。(2)被告關於其持用門號0000000000號行動電話
（下稱系爭行動電話）之來源，供稱：是朋友交伊使用，已忘記
該朋友為何人云云，但其自民國九十四年五月至九十五年一月警
詢時止，使用該門號行動電話至少已長達九個月，顯然即係系爭
行動電話之實際所有人；原審未查明系爭行動電話為何人、或以
何人名義所申請使用，又未說明不予宣告沒收之理由，有調查未
盡及理由不備之違法。(3)被告矢口否認販賣毒品犯行，非有悔意
，其販賣毒品行為對社會造成危害非輕，無可憫恕之處，又與邱
惠雯等人疑組販毒集團，原判決竟就販賣第一級毒品部分，依刑
法第五十九條規定減輕其刑，且量處與販賣第二級毒品部分相同
之刑度，難符罪刑相當、刑罰正義原則，有不適用法則及理由不
備之違法等語。惟查：(一)、「犯第四條至第九條、第十二條、第
十三條或第十四條第一項、第二項之罪者，其供犯罪所用或因犯
罪所得之財物，沒收之，……」「犯第四條之罪所使用之水、陸
、空交通工具沒收之。」毒品危害防制條例第十九條第一項、第
三項定有明文，係採義務沒收主義，但該法條並未規定「不問屬
於犯人與否」，均沒收之，自仍以屬於被告或共犯所有者為限，
始應予以沒收，且須屬供販賣毒品罪所使用之水、陸、空交通工
具，方能依上開第三項之規定宣告沒收。依原判決之認定，被告
為本件販賣第一級、第二級毒品犯行，俱係以系爭行動電話為聯
絡工具，並駕駛其所有系爭小客車前往交付毒品予買受人，固屬
無訛；然據被告於第一審供稱：系爭行動電話非伊所申請，係朋
友交伊使用，差不多用二、三次就沒有用了云云（見第一審卷第
二五四頁），單憑其警詢筆錄「電話號碼」欄內有記載該系爭行
動電話門號之號碼，亦不能證明系爭行動電話確屬被告所有；又
依被告於各次犯行，分別駕駛系爭小客車攜帶價值新台幣（下同
）五百元、一千元不等應屬少量之毒品前往交付買受人各情觀之
，被告駕駛系爭小客車，要僅屬其個人之代步工具，難謂與販賣
毒品行為有何必要之直接關聯，自無從遽認係屬上揭所定犯販賣
毒品罪所使用之交通工具。況公訴人對於系爭行動電話如何確為
被告所有，系爭小客車如何係屬被告犯罪使用之交通工具，並未
有所主張或舉證，原審對於各該案內不存在之證據，本無須從各
方面詳加蒐集調查，其依憑卷存證據資料，認定系爭行動電話非
被告所有，與系爭小客車均不予宣告沒收，於法即難謂違誤。其
就該部分即便未有所論述說明，亦無影響於判決結果，自與得執
為第三審上訴理由之違法情形，不相適合。(二)、刑法第五十九條
之酌量減輕其刑，係以犯罪之情狀，在客觀上足以引起一般同情
，認為即予宣告法定最低度刑期，猶嫌過重者，始有其適用。原
判決以被告僅係參與一次零星之小額（五百元）第一級毒品交易
，未獲鉅額利潤，其惡性、犯罪情節及對社會治安暨國民健康之
危害較輕，又因本身亦染施用毒品惡習，致罹販毒重典，犯罪情
狀尚非無可憫恕，乃就其所犯毒品危害防制條例第四條第一項之
販賣第一級毒品罪，依修正前刑法第五十九條規定，酌量減輕其
刑。且已說明其審酌量刑之情形，經以行為人之責任為基礎，斟
酌刑法第五十七條各款所列情狀，在法定刑度內而為量刑，尚無
逾越法律規定範圍或濫用權限情事，自俱無不合。經核上訴意旨
，係置原判決所為明白論斷於不顧，仍持己見再事爭執，或任意
指摘原判決違法，難認已符合首揭法定之第三審上訴要件。本件
上訴違背法律上之程式，應予駁回。
據上論結，應依刑事訴訟法第三百九十五條前段，判決如主文。
中    華    民    國  九十九  年   十一   月    四    日
                      最高法院刑事第九庭
                          審判長法官  邵  燕  玲  
                                法官  李  伯  道  
                                法官  孫  增  同  
                                法官  施  俊  堯  
                                法官  李  嘉  興  
本件正本證明與原本無異
                                      書  記  官  
中    華    民    國  九十九  年   十一   月   十一   日
                                                      Ｅ

司法院資訊處製作；財團法人民間司法改革基金會備份。
